臺灣高雄地方法院刑事判決　　　　　　 94年度矚重訴字第5號
公　訴　人　臺灣高雄地方法院檢察署檢察官
被　　　告　Ａ○○
選任辯護人　蔡明樹律師
　　　　　　邱晃泉律師
被　　　告　戊○○
選任辯護人　陳慧敏律師
　　　　　　林敏澤律師
　　　　　　黃麗潔律師
被　　　告　壬○○
選任辯護人　葉張基律師
被　　　告　天○○
選任辯護人　吳建勛律師
　　　　　　江雍正律師
　　　　　　黃慧婷律師
被　　　告　黃○○
選任辯護人　鄭國安律師
　　　　　　吳麗珠律師
　　　　　　許瑜容律師
被　　　告　亥○○
選任辯護人　吳賢明律師
　　　　　　羅鼎城律師
被　　　告　午○○
　　　　　　　　　　3樓
選任辯護人　邱琦瑛律師
　　　　　　張卓立律師
被　　　告　乙○○○
　　　　　　（日本籍）
選任辯護人　池泰毅律師
　　　　　　劉志鵬律師
　　　　　　湯東穎律師
上列被告等因貪污治罪條例等案件，經檢察官提起公訴（94年度
偵字第25780 、26345 、26466 號），及移送併辦與追加起訴（
95年度偵字第14084、25298號），本院判決如下：
    主  文
Ａ○○依據法令從事公務之人員，對於職務上之行為，收受賄賂
，處有期徒刑肆年，褫奪公權貳年，所得之新臺幣參佰萬元應予
追繳並沒收，如全部或一部無法追繳時，以其財產抵償之。
戊○○依據法令從事公務之人員，對於違背職務之行為，收受賄
賂，處有期徒刑拾貳年，褫奪公權陸年，所得之新臺幣貳佰萬元
應予追繳並沒收，如全部或一部無法追繳時，以其財產抵償之。
亥○○共同對於依據法令從事公務之人員，關於違背職務之行為
，交付賄賂，處有期徒刑伍月，褫奪公權壹年，減為有期徒刑貳
月又拾伍日，褫奪公權壹年。
午○○共同對於依據法令從事公務之人員，關於違背職務之行為
，交付賄賂，處有期徒刑捌月，褫奪公權壹年，減為有期徒刑肆
月，褫奪公權壹年。
乙○○○共同對於依據法令從事公務之人員，關於違背職務之行
為，交付賄賂，處有期徒刑壹年貳月，褫奪公權壹年，減為有期
徒刑柒月，褫奪公權壹年。
壬○○、天○○、黃○○均無罪。
    事  實
一、緣高雄市於民國68年7 月間改制為直轄市，其後人口逐漸增
    加，交通運量亦隨之日益成長，行政院因而於77年8 月間指
    示高雄市政府著手研究興建大眾捷運系統之可行性，高雄都
    會區捷運之發展遂依4 階段進行，第1 階段為從高雄捷運研
    究規劃之初至對外公告招商止之期間，此即為決策期間，第
    2 階段為對外公告招商至簽訂合約日止之期，此即為議約期
    間，第3 階段為簽訂合約日經交通部核准之開工日起算6年
    止之期間，此即為興建期間，第4 階段為核定之全線營運開
    始日起算30年止之期間，此即為營運期間。其中第2 階段乃
    於88年2 月1 日高雄市政府捷運工程局（下稱辰○○○○○
    ）辦理「徵求民間參與高雄都會區大眾捷運系統紅橘線路網
    建設案」公告招商作業揭開序幕，嗣於88年3 月12日高雄市
    政府修正「民間參與高雄都會區大眾捷運系統紅橘線路網建
    設先期計畫書」陳報行政院，並建議依「獎勵民間參與交通
    建設條例」第25條及「政府對民間機構參與交通建設補貼利
    息或投資部分建設辦法」第9 條第1 項第2 款之規定，將政
    府投資部分併同交由民間投資者承建為宜，行政院經濟建設
    委員會乃於88年5 月21日以都（88）字2289號函復行政院秘
    書處及高雄市政府，針對本案將由民間參與投資興建營運，
    提供高雄市政府5 點意見，並於函中第（四）點載明「至於
    非自償部分併交由民間機構辦理乙案，請高雄市政府依『獎
    勵民間參與交通建設條例』之規定辦理」，行政院復於88
    年6 月4 日同意核定「民間參與高雄都會區大眾捷運系統紅
    橘線路網建設先期計畫書」及修正之主時程案，對於非自償
    部分（1047億7000萬元）併交由民間機構辦理，同意依「獎
    勵民間參與交通建設條例」規定辦理。
二、辰○○○○○為進行上開所述第2 階段之選商作業程序，乃
    成立「民間參與高雄都會區大眾捷運系統紅橘線路網建設案
    」甄審委員會，指定時任辰○○○○○局長壬○○為該委員
    會執行秘書，嗣經甄審委員會及專業工程顧問公司人員進行
    甄選作業後，於89年5 月10日第5 次甄選會議中評定高雄捷
    運股份有限公司籌備處以「總建造經費1722.6億元，政府出
    資部分為1047.7億元，特許公司自有資金304.9 億元，政府
    辦理事項經費370 億元，自償率22.36 ％」條件，獲得最優
    申請人之資格，特許期間36年。高雄市政府乃依據行政院於
    89年5 月21日核定之「民間參與高雄都會區大眾捷運系統紅
    橘線路網建設先期計畫書」，於89年6 月間開始與高雄捷運
    股份有限公司（下稱高雄捷運公司）展開議約，並於90年1
    月12日與高雄捷運公司簽訂「高雄都會區大眾捷運系統紅橘
    線路網建設興建營運合約」（下稱「興建營運合約」），約
    定政府投資範圍工程經費為1047億7000萬元，民間投資範圍
    工程經費為304 億9378萬8000元。嗣高雄捷運公司依興建營
    運合約第8.1.7 條：「乙方（高雄捷運公司）於本計畫第二
    階段所提出之『徵求民間參與高雄都會區大眾捷運系統紅橘
    線路網建設案』報價書中要求『政府投資額度』項目減去新
    台幣六百億元之差額，乙方同意以本合約工程經費標中至少
    與該差額等值之『工程項目』（成本中心）依本合約第8.1.
    8 條之方式執行」。該合約之8.1.8 條：「乙方應配合評決
    小組依本合約附件C1.2之規定，自行興辦興建階段公開之招
    標作業。評決小組共5 至7 人由雙方共同組成，其中甲方（
    高雄市政府）指定之成員應超過半數」之約定，辦理「政府
    投資範圍工程經費（1047億7000萬元）減去600 億元之差額
    （447 億7000萬元）部分工程」之公開招標作業，此即一般
    所稱之「公開六標」。高雄市政府對於由國家預算所編列支
    付之上開六個區段標之招標、審標及決標等事務之處理，本
    屬執行公權力之行為，而高雄捷運公司則依興建營運合約受
    高雄市政府委託辦理「公開六標」工程發包作業。且高雄市
    政府嗣為辦理「公開六標」工程發包，由前市長謝長廷分別
    於91年5 月21日指派時任辰○○○○○局長壬○○、前高雄
    市政府工務局局長戊○○（91年5 月20日辭工務局局長職務
    ）擔任「評決小組」委員，復於91年5 月30日委派前交通部
    主任秘書Ａ○○擔任「評決小組」委員，與高雄捷運公司指
    派之副董事長天○○、總經理黃○○，由該5 人共同組成「
    評決小組」，依「高雄都會區大眾捷運系統紅橘線路網建設
    案評決小組組織章程」第2 條規定，職掌為：（一）依興建
    營運合約附件C1.2 .3 條公開招標作業程序之規定，審定招
    標文件及招標公告。（二）依興建營運合約附件C1.2.3條公
    開招標作業程序之規定，評決開標之結果及決標。嗣於91年
    6 月6 日「評決小組」召開第一次委員會議，推選Ａ○○為
    召集人，且同日召開之第二次及嗣後召開之各次評決小組會
    議，亦均由Ａ○○擔任主席，上開公開六標於91年6 月7 日
    公告招標，91年8 月19日截止投標，是以Ａ○○、戊○○均
    係依據法令從事公務之人員。
三、午○○係財團法人新文化基金會董事長，並擔任前高雄市市
    長謝長廷參選高雄市市長時後援會之新文化聯誼會會長，亥
    ○○係日安營造股份有限公司（下稱日安公司）協理、雅興
    國際有限公司（下稱雅興公司）及啟昇昌實業有限公司（下
    稱啟昇昌公司）實際負責人；酉○○（亥○○父親）係日安
    公司負責人；乙○○○（日本籍人士）係日商華大成營造工
    程股份有限公司（下稱華大成公司，其日本總公司為大成株
    式會社）台灣分公司副總經理並兼任台北支店部長、高雄營
    業所所長；田中忠雄（由檢察官另案偵辦中）係日商前田營
    造股份有限公司台灣分公司（下稱前田公司，其日本總公司
    為前田建設工業株式會社）業務代表、總經理；大村秀雄（
    由檢察官另案偵辦中）係前田公司日本總公司前土木設計部
    部長，蘇秀美係高承開發股份有限公司負責人。嗣於91年5
    、6 月間，高雄捷運公開六標公告招標前，午○○、亥○○
    為使華大成公司能順利取得上開公開六標之標案工程，以便
    從華大成公司取得好處，被告亥○○並因華大成公司與日安
    公司有合作協議，如華大成公司取得標案工程，亦有利於日
    安公司取得下包工程，2 人遂邀集已知擔任評決小組委員之
    Ａ○○、戊○○在台北市「中泰賓館」見面後，亥○○表示
    日安公司與華大成公司合作，希望拿到公開六標其中2 個區
    段標工程，並由午○○、亥○○對Ａ○○、戊○○遊說提供
    協助取得標案，午○○並向Ａ○○、戊○○表示，如有順利
    得標將向其2 人答謝，戊○○遂基於對於違背職務之行為，
    收受賄賂之犯意，Ａ○○則基於對於職務上之行為，收受賄
    賂之犯意，分別同意應允提供協助。
四、亥○○、午○○2 人為取信華大成公司之乙○○○，證明其
    2 人等有能力協助華大成公司取得高雄捷運工程公開六標標
    案，即於91年6 月14日由亥○○與其父親酉○○，邀請乙○○○（由翻譯癸○○陪同出席），午○○則邀同具有高雄捷
    運公開六標評決實權之Ａ○○、戊○○2 人，在台北市○○
    路○段68號「敘香園酒樓」一同飲宴，餐畢由亥○○付賬，
    事後乙○○○遂相信午○○、亥○○確有協助華大成公司取
    得高雄捷運工程公開六標標案之實力，但因華大成公司限於
    人手不足，僅有意投標承攬CR5 區段標，乙○○○乃於該餐
    會後與亥○○協商，其後乙○○○認為在午○○、亥○○等
    人協助下有極大機會取得CR5 區段標，乙○○○、亥○○、
    午○○3 人乃共同基於對於具有公務員身分人員關於違背職
    務之行為，交付賄賂之犯意聯絡，約定由華大成公司方面支
    付總額1 億2800萬元之金額予亥○○，其中包含應支付午○○本人及其負責打點轉交予Ａ○○、戊○○之金額共3200萬
    元，且乙○○○與亥○○為掩飾上開款項用途，於91年8 月
    1 日由亥○○以雅興公司之名義與乙○○○及華大成公司國
    際土木部部長波多野明簽訂備忘錄，載明雅興公司協助華大
    成公司爭取CR5 區段標之備標及顧問諮詢業務費用為1 億28
    00萬元，但因雅興公司資本額僅400 萬元，如收受該筆鉅額
    款項將遭稅捐機關課以高額稅率，酉○○遂另於華大成公司
    得標CR5 區段標後之91年10月16日另以日安公司名義與華大
    成公司總經理神田晴彥簽訂「服務工作協議書」，透過日安
    公司取得該1 億2800萬元。嗣因華大成公司僅有意參與CR5
    區段標投標，另一標則經由乙○○○之轉介，亥○○另洽得
    前田公司與高雄市隆大營造股份有限公司（下稱隆大公司）
    有意合作參與CO2 區段標投標，亥○○向午○○告知上情後
    ，午○○、亥○○2 人乃循前述雅興公司與華大成公司簽訂
    備忘錄之模式，向前田─隆大公司之組合表示可以以打點評
    決小組成員之方式協助取得公開六標之工程，亥○○遂於91
    年8 月底，以雅興公司名義與與前田、隆大公司簽訂備忘錄
    ，明訂前田、隆大公司組合如得標CO2 區段標，須支付總投
    標價48億86000 萬元之4 ％（即1 億9544萬元，其中1％ 給
    予午○○）「備標諮詢顧問業務費」予雅興公司（備忘錄將
    雅興國際有限公司誤載為雅興工程顧問公司），惟如係經減
    價得標，賄款需扣除議減價之金額。91年9 月16日上午公開
    六標開標前，亥○○恐因議減價金額高於賄款，致無賄款可
    拿，要求得標後至少應支付得標金額之1 ％，獲得隆大公司
    總經理楊景行與前公司土木本部＆設計部專任部長大村秀雄
    同意，並於備忘錄以手寫方式加註「但至少為得標價百分之
    一（未稅）」及再次簽名確認。
五、午○○、亥○○於上開公開六標開標前，多次在蘇秀美設於
    台北市之辦公室討論CR5 、CO2 區段標賄款交付相關事宜，
    Ａ○○均在場聆聽，Ａ○○亦先於備標階段指示亥○○轉告
    華大成公司及前田公司，提醒投標時檢附之企劃書須完全依
    照招標文件規定之9 項內容（包括施工計畫等）完整書寫，
    以便於開標時因採用最有利標方式評決，而有利於得標，以
    此不違背職務之方式幫助亥○○、午○○、華大成公司及前
    田公司。
六、嗣上開高雄捷運公開六標開標前數日，評決小組之成員天○○、壬○○、Ａ○○、戊○○、黃○○等5 人，為求開標當
    日能順利進行開標之作業，乃先於高雄市某餐廳聚會，商討
    及決定開標當日進行評決之原則，其中壬○○提出為避免流
    標由簡單之單一標（只有一家廠商或一組聯合承攬廠商投標
    之區段標案）先開標之原則，另Ａ○○、天○○及壬○○提
    出在地廠商優先原則，至於開標順序則由主席Ａ○○決定等
    意見，並均經在場5 位評決小組成員達成共識；Ａ○○、戊○○於資格標、技術標審查階段，即已獲知榮民工程股份有
    限公司（以下簡稱：榮工公司）參與六標中CO3 、CR5 、CR
    6 3 個區段標投標，且CO3 、CR6 區段標僅有榮工公司1 組
    合格投標廠商，依興建營運合約規定，任1 廠商（或聯合承
    攬廠商）最多僅能得標2 個區段標，上述之單1 標先開及在
    地廠商優先原則，能達成高雄市政府及高雄捷運公司早日決
    標使高雄捷運工程儘快施工之期待，且有利扶植高雄地區在
    地廠商之成長，惟亦間接有利於華大成公司（與高雄市聯鋼
    營造公司組合）取得CR5 區段標及前田公司（與高雄市隆大
    營造公司組合）取得CO2 區段標；嗣於91年9 月16日開標評
    決當日，評決小組之委員即依上開決定之決標原則，集體決
    定採3 階段開標方式（第一階段開CR 6、CO3 兩標，第二階
    段開CR7 、CO 2兩標，第三階段開CR 5、CO4 兩標），榮工
    公司因而先得標CR6 、CO 3區段標，繼而評決小組以榮工公
    司已得標2 標為由，排除該公司參與有希望得標之CR5 區段
    標價格標競標，而由「華大成公司─聯鋼營造公司組合」以
    47億2000萬元之價格，未經議減價之過程即1 次進入底價決
    標。
七、91年9 月15日（亦即公開六標開標前1 日）亥○○以電話請
    託戊○○，表示其尚未獲得CO2 區段標底價，請戊○○協助
    打探CO2 區段標底價以利前田公司得標，戊○○因先前已與
    亥○○、午○○等人達成協議，遂加以應允，嗣於91年9 月
    16日評決、開標當日，CO2 區段標參與投標之前田公司由大
    村秀雄代表、隆大公司由楊景行代表參加開標作業，高雄捷
    運公司於1 樓會場開啟各區段標之各投標廠商報價標封並署
    押啟封時間後，將報價送至2 樓評決小組會場進行評決，「
    前田公司─隆大公司組合」係於同日15時46分署押報價標封
    ，另一組投標廠商春源鋼鐵公司於同日15時57分署押報價標
    封，評決小組黃○○隨即將該2 組廠商報價資料送至二樓會
    場進行評決，戊○○並於同日16時05分許在評決會場獲悉高
    雄捷運公司核定之CO2 區段標底價，進行評決時，天○○首
    先發言表示：「為促進產業景氣回升，為改善高屏地區失業
    率，為達成技術移轉，……鼓勵國外廠商與國內廠商聯合投
    標，所以我們希望若有本地的廠商，在評分上應特別的考量
    」，戊○○隨後發言表示「剛剛陳董（天○○）有提到，高
    雄的公司，從技術跟價格來看，高雄這一家偏低，但二家都
    超低價，個人的意見是有日商加盟的隆大營造優先，第一順
    位…」，壬○○接續發言表示「這個日本的公司是不錯的公
    司，從底價和技術方面，…隆大綜合來講是比較好，所以我
    附和吳委員的意見，這樣我們是否將前田與隆大列為最優，
    春源是第二順位」，主席Ａ○○隨即做成決議由「前田公司
    ─隆大公司組合」取得高雄捷運CO2 區段標優先議價權利，
    而戊○○身為評決小組委員，明知工程底價係職務上應保守
    之國防以外秘密，依法不得對外洩漏，竟違背其身為評決小
    組成員之職務，利用錄影中斷、上洗手間之機會，於同日16
    時19分6 秒以其持用之門號0000000000行動電話撥打與亥○○（當時人在高雄捷運公司內）持用之門號0000000000行動
    電話，告知亥○○「4.5.6.7.8 」即暗示CO2 區段標底價為
    45 億6780 萬元（實際核定底價為45億6772萬8000元，僅相
    差7 萬2000元），亥○○獲悉該底價後，立即於同日16時20
    分13 秒 以門號0000000000行動電話告知在場準備進行議減
    價之隆大公司人員楊景行，楊景行亦將底價告訴前田公司大
    村秀雄，楊景行及大村秀雄原對於亥○○提供之底價尚有存
    疑，且為避免1 次降價過多造成工程利潤驟減，遂於第1 次
    議減時先減價為46億1000萬元進行測試，發現仍未能進入底
    價後，認為亥○○通報之底價應為真實，第二次議減時遂減
    價為45 億6000 萬元而順利進入底價得標，與核定底價相差
    772 萬8000元，標比高達99 .83 ％ ，戊○○以上開洩露底
    價之違背職務方式，幫助前田─隆大公司獲得CO2 區段標之
    工程。
八、華大成公司於得標CR5 區段標後，依約於92年1 月29日、92
    年8 月25日分別支付日安公司各6400萬元共計1 億2800萬元
    賄款，亥○○原與午○○約定以匯款方式支付午○○賄款，
    惟午○○恐因匯款留下紀錄遭相關單位查獲，要求亥○○以
    現金支付渠賄款，酉○○、亥○○父子為轉交午○○現金賄
    款，且避免由日安公司帳戶直接提領現款，遂於日安公司取
    得華大成公司第一筆6400萬元後，亦未經股東會之決議同意
    ，由亥○○指示不知情之會計甲○○將其中3600萬元以工程
    技術顧問費或增資名義轉帳予關係企業雅興公司及啟昇昌公
    司帳戶，亥○○復為避稅，又指示甲○○以不實轉投資子公
    司長翰有限公司、勤鼎有限公司名義出帳，之後每次由亥○○本人或指示甲○○自雅興公司及啟昇昌公司帳戶提領現款
    ，均不超過140 萬元，亥○○於92年2 月17日、18日於高雄
    計提領現金560 萬元，並於92年2 月21日與酉○○攜至台北
    ，再由午○○駕車載亥○○在台北市合作金庫銀行民生分行
    等4 家行庫提領現金520 萬元，併同前述560 萬元，計將14
    080 萬元現金均交付午○○收受；92年2 月27日亥○○至台
    北市後亦由午○○駕車載亥○○至合作金庫銀行民生分行等
    3 家行庫提領現金320 萬元後交付午○○，其後亥○○又分
    別於92年3 月26日、92年4 月2 日、92年4 月8 日在午○○
    位於台北市○○○路住處各交付午○○現金840 萬元、840
    萬元、120 萬元，計1800萬元，亥○○惟恐午○○事後否認
    收受渠交付之現金賄款，遂於交款時將其2 人之對話予以錄
    音存證，亥○○合計轉交付午○○賄款3200萬元。
九、因前田─隆大公司組合取得CO2 區段標工程，而依上開備忘
    錄但書內容之約定，應支付總工程款45億6000萬元之1 ％即
    4560萬元予雅興公司亥○○，亥○○曾多次向田中忠雄、陳
    武聰催討賄款，午○○亦於亥○○交付CR5 標賄款時一再要
    求亥○○儘速催索賄款，田中忠雄、陳武聰則因得標之價格
    太低，工程利潤有限，乃要求降低賄款金額，亥○○不同意
    後，並向午○○回報，午○○則疑亥○○私吞賄款，而於92
    年間，午○○將上情告知蘇秀美，蘇秀美遂找陳武聰查明是
    否已支付賄款，於確定尚未支付後，午○○即於93年間某日
    與華大成公司乙○○○於台北市環亞飯店見面，透過乙○○○向前田公司日本總公司方面表達不滿，並要求田中忠雄與
    其見面，約1 、2 星期後，乙○○○、田中忠雄與午○○於
    台北市北投春天酒店會面，午○○要求支付4560萬元，經協
    商後田中忠雄同意分2 次共支付午○○2000萬元，約隔20餘
    天，乙○○○、田中忠雄及另一姓名不詳之日本人與午○○
    於台北市中泰賓館中庭見面，田中忠雄當場交付午○○現金
    1000萬元，其後嗣因亥○○發出存證信函予前田公司要求支
    付賄款，引起該公司不滿，未再支付餘款1000萬元予午○○
    或亥○○。午○○先後由華大成公司取得賄款3200萬元、由
    前田公司取得賄款1000萬元，計4200萬元，午○○遂於取得
    賄款後之92年4 月初，約Ａ○○於午○○位於台北市住處旁
    之某公園，以手提紙袋包裝現金300 萬元（上方以報紙覆蓋
    遮掩）並交予Ａ○○收受，Ａ○○亦明知該筆款項係來自得
    標廠商，係為答謝其幫助得標之賄款，竟仍收受之；午○○
    復於94年1 月25日左右，以電話約戊○○至其位於上述台北
    市○○○路住處，由午○○親自將現金200 萬元以手提袋包
    裝後轉交予戊○○，戊○○明知該筆款項係來自得標廠商，
    係為答謝其幫助得標之賄款，仍予以收受之。午○○所取得
    之總計4200萬元，除交付與Ａ○○、戊○○2 人總計500 萬
    元外，餘款大部分以現金分批交其太太張賴麗玉供作購買股
    票、基金、美金及償還保險質借之借款使用。
十、案經台灣高雄地方法院檢察署檢察官自動檢舉發交法務部調
    查局高雄市調查處偵辦後移送該署檢察官偵查起訴及移送併
    辦、追加起訴。
    理  由
壹、證據能力部分：
一、有證據能力部分：（一）按被告以外之人於偵查中向檢察官
    所為之陳述，除顯有不可信之情況者外，得為證據，刑事訴
    訟法第159 條之1 第2 項定有明文。經查，本件證人己○○
    （94 年10 月28日）、Ｂ○○（94年11月11日）、趙廣滿（
    94年11月11日）、丁○○（94年11月11日及94年11月14日）
    、地○○（94年11月14日）、江程金（94年11 月14 日）、
    證人庚○○（94年11月14日）、楊景行（94年11月14日、95
    年7 月6 日及95年8 月1 日）、癸○○（95年5 月24日、95
    年6 月14日及95年7 月3 日）、陳武聰（95年7 月6 日及95
    年8 月1 日）、酉○○（95年6 月1 日及95年6 月21日）、
    甲○○（95年5 月17日）、傅麗娟（95年5 月24日）、張賴
    麗玉即被告午○○之妻於（95年5 月24日）、何秉昌（95年
    6 月12日）、蘇秀美（95年7 月19日及95年8 月1 日）、陳
    玉燕（95年8 月1 日）之偵查中向檢察官所為之陳述內容，
    業經其等具結，且並未見有何顯不可採信之情況存在，應有
    證據能力，自得作為本件認定事實之證據。（二）又按除顯
    有不可信之情況外，公務員職務上製作之紀錄文書、證明文
    書，亦得為證據，刑事訴訟法第159 條之4 第1 款定有明文
    。經查，行政院公共工程委員會88年7 月5 日（88）工程企
    字第8808140 號函、高雄市政府捷運工程局88年6 月7 日88
    高市捷字第2747號函，均屬公務員於其職務上製作之紀錄文
    書、證明文書，亦查無何顯不可信之情形，均具有證據能力
    ，而得作為本件認定事實之證據。
二、無證據能力部分：（一）被告以外之人於審判外之言詞或書
    面陳述，除法律有規定者外，不得作為證據，刑事訴訟法第
    159 條定有明文。經查，本件證人辛○○、宇○○、寅○○
    、江獻琛、陳成祥、施、己○○、戌○○、巳○○、宙
    ○○、子○○、Ｂ○○、趙廣滿、丁○○、梅再興、玄○○
    、地○○、江程金、楊景行、庚○○、癸○○、陳武聰、酉
    ○○、甲○○、陳田智、傅麗娟、張賴麗玉、何秉昌、陳文
    昌、林義豐、蘇秀美、岩本哲、富田亞美、陳玉燕、小船井
    健一郎、羅惠文、黃子明於調查局所作之陳述，均係被告以
    外之人於審判外之陳述，屬於傳聞證據，且無刑事訴訟法第
    159 條之2 、第159 條之3 、第159 條之5 之例外情形，核
    之上開說明，應不具證據能力，自不得作為本件認定事實之
    證據。（二）按證人、鑑定人依法應具結而未具結者，其證
    言或鑑定意見，不得作為證據，刑事訴訟法第158 條之3 亦
    定有明文。經查，本件證人辛○○（94年9 月30日）、寅○○（94年10月26日）、江獻琛（94年10月26日）、陳成祥（
    94年10月26日）、施（94年10月26日）、巳○○（94年
    11月8 日）、宙○○（94年11月8 日）、子○○（94年11月
    10日）、酉○○（95 年5月17日及95年5 月22日）、陳田智
    （95年5 月22日）、張賴麗玉（95年8 月23日）於檢察官偵
    訊中之陳述均未具結，核之上開說明，應不具證據能力，自
    不得本件認定事實之證據。（三）又證人之個人意見或推測
    之詞，除以實際經驗為基礎者外，不得作為證據刑事訴訟法
    第160 條定有明文。經查，本件證人陳世圮、丑○○於高雄
    市「民間參與高雄都會區大眾捷運系統紅橘線路網建設案」
    甄審委員會中之發言，證人申○○、丑○○、寅○○於本院
    審理中對於高雄捷運公開六標是否適用政府採購法之意見，
    及證人梅再興高雄市議會會議中有關高雄捷運工程公開六標
    相關問題之發言，證人玄○○於本院審理中有關高雄捷運工
    程公開六標相關問題之陳述，均係其等個人意見，核之上開
    說明，應不具證據能力，自不得本件認定事實之證據。
貳、被告Ａ○○、戊○○、亥○○、午○○、乙○○○有罪部分
    ：
一、訊之被告Ａ○○對於上開受高雄市政府指派擔任公開六標評
    決小組委員，及以轉告投標廠商投標企畫書要用心寫，並根
    據招標文件規定之9 項完整去作等方式，幫助華大成公司爭
    取公開六標標案，並於開標後收受被告午○○所交付來自得
    標廠商款項300 萬元一事，被告戊○○對於在公開六標開標
    時，以電話告知被告亥○○CO2 標之底價，及在公開六標開
    標後收受被告午○○交付之200 萬元一事，被告亥○○、午
    ○○對於在本件公開六標開標前，出面與華大成公司之乙○○○與前田公司約定打點評決小組委員之被告Ａ○○、戊○○，並於華大成公司及前田公司得標後，以上述由日安公司
    與華大成公司簽約之方式，由華大成公司交付1 億2800萬元
    ，其中3200 萬 元交付被告午○○，前田公司則交付3000萬
    元予被告午○○，被告午○○取得上開款項後，分別轉交30
    0 萬及200 萬元予被告Ａ○○、戊○○一事，被告乙○○○
    對於分別在華大成公司取得公開六標CR5 標前後，與雅興公
    司簽訂備忘錄及與日安公司簽訂「服務工作協議書」，並交
    付1 億2800萬元予日安公司一事，均不諱言，惟被告戊○○
    矢口否認上開收受之200 萬元與公開六標有關，辯稱：200
    萬元係伊幫助被告午○○進行台北捷運行天宮站開發案，使
    被告午○○獲得高額之利益，被告午○○為答謝伊幫忙，適
    逢仍女兒結婚，兒子擔任住院醫師，被告午○○以伊家有大
    喜始包紅包給伊云云，被告乙○○○矢口否認有何經由被告
    亥○○、午○○拿錢打點評決小組委員之犯行，辯稱：華大
    成公司是國外公司，需要國內對工程熟悉的公司，才會找日
    安公司合作，協議書的內容是有分為投標前與後的部分，投
    標前的工作有備標、服務建議書的製作還有介紹當地的業者
    ，蒐集估價的資料等工作，及工程得標之後的諮詢，上開1
    億2800萬元即係華大成公司依據與日安公司所訂之「服務工
    作協議書」支付日安公司為華大成公司提供服務之報酬，並
    非打點評決小組委員之款項云云。惟查，（一）被告戊○○
    在公開六標開標當日以行動電話告知被告亥○○CO2 之底價
    ，其後並自被告午○○處收受200 萬元等情，業據被告午○○於偵查中以證人身分具結後證述稱：伊交給被告戊○○20
    0 萬元，伊與被告戊○○、鐘善藤、亥○○在捷運要招標公
    開六標之前在敘香園之前就已經有會面過了，後來伊與被告
    亥○○、戊○○、鐘善藤，約在中泰實館見面，伊有請被告
    戊○○、Ａ○○2 人能夠盡量幫忙讓被告亥○○合作的華大
    成公司得標等語明確（見95年偵字14084 號卷三第383 ─38
    4 頁），復於本院審理中以證人身分具結後證述稱：仍在收
    取被告亥○○交付之3200萬元及前田公司交付之1000萬元後
    ，在伊家中一次交付200 萬元予被告戊○○，當時伊有告知
    這是被告亥○○的意思，所以被告戊○○應該知道錢係來自
    公開六標廠商，且當時伊亦未提及行天宮開發案一事等語明
    確（見審卷六第28─29頁），且被告戊○○究竟如何具體幫
    助被告午○○進行行天宮開發案，其所提供之服務項目為何
    ，被告午○○因而獲利多少等，均未能提供任何相關證據以
    資佐證，其所辯顯係卸責之詞不足採信；（二）又被告乙○○○透過日安公司以服務費用支付佣金等情，業據被告亥○○於偵查中以證人身分具結後證稱：伊曾與被告乙○○○與
    午○○、Ａ○○、戊○○於91年6 、7 月間在台北市○○路
    一家餐廳聚餐，當時約定佣金32 00 萬元要交付給被告午○○等語無誤（見95年偵字第14084 號卷三第8 頁），並證稱
    ：伊與被告乙○○○、午○○、Ａ○○、戊○○等人，於91
    年6 、7 月間與在台北市○○路一家餐廳聚餐，當時約定佣
    金3200萬元要交付給被告午○○，華大成公司部分，伊係與
    被告乙○○○接洽等語明確（見95年偵字第14084 號第8 頁
    ），復於本院訊問時證稱：91年6 、7 月間高雄捷運公開招
    標期間，被告乙○○○帶前田公司田中忠雄來日安公司拜訪
    我，田中忠雄直接開宗明義說他想要取得日安公司高雄捷運
    CO2 區段標，希望伊幫忙介紹在地優良廠商與前田公司合作
    共同承攬CO2 區段標，其後伊向被告午○○表示田中忠雄想
    要取得捷運CO2 區段標的意願，被告午○○表示其會處理，
    約在91年7 月中旬，被告午○○便指示伊與前田公司洽談支
    付佣金事宜，並仿照雅興公司與華大成公司模式與前田公司
    簽訂備忘錄作為索取佣金的依據等語明確（見95年聲羈更一
    字第7 號卷第210 頁），另於本院審理中以證人身分具結證
    述稱：華大成公司得標後如何支付佣金，是伊與華大成公司
    討論出來的，因日安公司長期為華大成公司備標，華大成公
    司知道伊有拜託被告午○○為團隊爭取捷運工程，因華大成
    公司沒有辦法直接支付佣金予被告午○○，經與我們討論之
    後，希望將應該支付給被告午○○之佣金結合在應該支付給
    日安公司的備標款裡面，華大成公司是由被告乙○○○與伊
    協商等語無誤（見審卷六第37頁），此外並有華大成公司與
    雅興公司於91年8 月1 日所簽訂之備忘錄及華大成公司日安
    公司於91年10月16日所簽訂之服務協議書各1 份在卷可資佐
    證（見95年度偵字第14084 號卷一第110 ─113 頁），被告
    乙○○○所辯，應係卸責之詞不足採信。此外，被告Ａ○○
    、戊○○、亥○○、午○○、乙○○○上開犯罪事實亦經證
    人即隆大營造公司總工程師楊景行於偵查中證述稱：被告亥
    ○○在開標當天打電話給伊，告訴伊4 、5 、6 、7 、8 ，
    代表CO2 區段標底價，因當時標單已經在裡面無法更改，故
    此數目是後來議減價的參考，得知底價後伊有告知前田公司
    代表大村秀雄，但其不相信，所以第1 次減價為46億多，希
    望價格高一點，利潤也會高一點，但是並未過底價，所以第
    2 次減價才會在46億以下順利進入底價得標，備忘錄上的1
    億9000多萬元就是亥○○為了要幫助我們取得CO2 區段標的
    佣金等語明確（見95偵字第14084 號卷三第180 ─182 頁）
    ，又證人前田公司工程部顧問癸○○於偵查中證述稱：91年
    6 、7 月間被告亥○○曾邀請被告乙○○○北上台北參加餐
    敘，介紹高捷有力人士予以認識，與會的人有被告亥○○、
    乙○○○、還有姓張、姓吳、姓鍾的幾位先生，被告亥○○
    說吳先生、鍾先生是評決小組成員，被告亥○○的目的是為
    的展現實力給被告乙○○○看等語（見95年偵字第14084 號
    卷第274 ─276 頁），又證人即隆大公司董事長陳武聰亦於
    偵查中證述稱：被告亥○○曾向伊公司表示有門路可以得知
    底價，協助伊公司得標，伊公司才與雅興公司簽訂備忘錄，
    剛開始投標時，被告亥○○尚未告知底價，故伊公司填寫48
    億8 千多萬，後來伊公司代表楊景行打電話說被知亥○○已
    透露底價，我們依據其說的底價進行減價，得標後，因為我
    們是減價得標，利潤並不如預期，還要支付被告亥○○1％
    ，故希望其拿少一點，但被告亥○○堅持1 ％，並表示台北
    有人不同意等語明確（見95年偵字第14084 號卷三第186
    ─187 頁），又證人即日安公司董事酉○○於偵查中證述稱
    ：3200萬元由日安公司匯出目的是支付被告午○○的佣金等
    語明確（見95年偵字第14084 號卷三第81頁），又證人即日
    安公司會計主任甲○○於偵查中證稱：92年1 、2 月間日安
    公司匯款18 00 萬元給啟昇昌公司與雅興公司，被告亥○○
    拿1 份工程技術服務的合約書給伊，要出納組開發票向華大
    成公司請款，並說一部份是佣金要匯入別的公司，是幫助華
    大成公司取得高捷標案的佣金，第1 筆6400萬元匯出3600萬
    元，被告亥○○表示將錢匯入雅興公司與啟昇昌公司是因為
    要支付佣金，再從這2 家公司轉出等語明確（見95年偵字第
    14084 號卷二第3 ─6 頁）；另上開華大成公司支付佣金1
    億2800萬元予日安公司後，被告亥○○指示日安公司會計人
    員分別轉帳予關係企業雅興公司及啟昇昌公司帳戶，此有92
    年2 月14日日安公司於大眾銀行高雄分行匯款420 萬元至雅
    興公司第一銀行青年分行帳戶匯款申請書代收入傳票影本、
    92年2 月14日日安公司於大眾銀行高雄分行匯款420 萬至雅
    興公司合作金庫苓雅分行帳戶之匯款申請書代收入傳票影本
    、92年2 月17日日安公司於大眾銀行高雄分行匯款280 萬元
    至雅興公司華南銀行龍江分行分行帳戶匯款申請書代收入傳
    票影本、92年2 月17日日安公司於大眾銀行高雄分行匯款
    280 萬元至雅興公司世華銀行苓雅分行分行帳戶匯款申請書
    代收入傳票影本、92年2 月14日日安公司於大眾銀行高雄分
    行匯款1800萬元至雅興公司世華銀行苓雅分行分行帳戶匯款
    申請書代收入傳票影本、92年2 月14日日安公司於大眾銀行
    高雄分行匯款1800萬元至啟昇昌公司上海銀行前金分行分行
    帳戶匯款申請書代收入傳票影本，92年2 月14日及92年2 月
    17日匯款1400萬元給雅興公司及92年2 月14日匯款1800萬元
    給啟昇昌公司影本各1 紙在卷可憑（見95 年 偵字第14084
    號卷一第140 ─143 頁、148 頁），又被告亥○○復將上開
    款項自雅興公司、啟昇昌公司等公司之帳戶分次提領，其中
    92年2 月17日從合作金庫苓雅分行、第一銀行青年分行、92
    年2 月18日從世華銀行苓雅分行，92年2 月21日從第一銀行
    民生分行、華南銀行瑞祥分行、合作金庫民生分行，92年2
    月27日從第一銀行建國分行合作金庫民生分行，92年3 月20
    日從大眾銀行高雄分行，92年3 月21日從上海銀行前金分行
    ，92年3 月24日從大眾銀行高雄分行，92年3 月25日從大眾
    銀行高雄分行、上海銀行前金分行，92年3 月26日從大眾銀
    行高雄分行，92年3 月27日從大眾銀行高雄分行，92年3 月
    28日從大眾銀行高雄分行，92年3 月31日從大眾銀行高雄分
    行，92年4 月1 日從大眾銀行高雄分行，各提領140 萬元之
    現金，92年4 月7 日從大眾銀行高雄分行，提領120 萬元之
    現金，92年2 月21日從世華銀行三民分行、世華銀行三民分
    行，各提領100 萬元之現金，92年3 月27 日 從上海銀行前
    金分行，92年3 月28日從上海銀行前金分行，各提領70萬元
    之現金，92年2 月27日從世華銀行民權分行，提領40萬元之
    現金，此亦有活該銀行之取款憑條各1 紙在卷可查（見95偵
    14084 卷二第75─83頁）。從而，罪證明確，被告Ａ○○、
    戊○○、亥○○、午○○、乙○○○犯貪污治罪條例之犯行
    均堪以認定。
二、按被告鍾善滕、戊○○行為後，貪污治罪條例第2 條於95年
    5 月5 日修正，95年7 月1 日施行，另刑法及刑法施行法則
    於94年2 月2 日經總統以華總一義字第09400014901 號令修
    正公佈，並於95年7 月1 日施行，其中刑法第10條第2 項關
    於公務員之定義，經修正公布施行，貪污治罪條例第2 條亦
    配合修正公布，原貪污治罪條例第2 條規定：「依據法令從
    事公務之人員，犯本條例之罪者，依本條例處斷；其受公務
    機關委託承辦公務之人，犯本條例之罪者，亦同」，修正為
    「公務員犯本條例之罪者，依本條例處斷」，將貪污治罪條
    例規定之「公務員」定義完全依修正後刑法第10條第2 項規
    定決定之，此一修正涉及公務員定義之變更，自屬法律有變
    更。而評決小組之成立所依據之組織章程，即係高雄市政府
    與高雄捷運公司雙方當事人經以行政契約之方式約定，負責
    執行高雄市政府監督高雄捷運公司在辦理公開招標作業程序
    之任務性編組，就此而言，評決小組中由高雄市政府指派之
    委員均應認係受高雄市政府之委託代為執行高雄市政府監督
    辦理公開招標作業此公共事務之人員，有受託公務員之身分
    ，自屬新刑法所稱之公務員，又因被告鍾善滕、戊○○擔任
    評決小組委員於行為時本為舊刑法及貪污治罪條例所稱之依
    據法令從事公務之人員，亦同為修正前刑法所定之公務員，
    因此，不論依修正前或修正後之規定，被告鍾善滕、戊○○
    2 人均屬貪污治罪條例第2 條而所規定之人員（修正前為第
    2 條前段），對其2 人而言修正後之刑法及貪污治罪條例有
    關公務員定義之規定並未較為有利，則依刑法第2 條第1項
    前段規定，自應適用行為時即修正前貪污治罪條例第2 條前
    段之規定，認被告鍾善滕、戊○○為依據法令從事公務之人
    員（最高法院95年第8 次刑事庭會議決議參照）。又參酌最
    高法院95年5 月23日刑事庭第8 次會議決議意旨，新刑法第
    2 條第1 項之規定，係規範行為後法律變更所生新舊法律比
    較適用之準據法，於新刑法施行後，應適用新刑法第2 條第
    1 項之規定，為「從舊從輕」之比較：（一）共犯部分：本
    件被告等人行為後，刑法第28條業經修正公布施行，修正後
    刑法第28條規定：「二人以上共同實行犯罪之行為者，皆為
    正犯。」，與修正前同條規定：「二人以上共同實施犯罪之
    行為者，皆為正犯。」不同，但在本件中，修正後之規定並
    無較有利於被告之情形，依修正後刑法第2 條第1 項從舊從
    輕原則，應依修正前刑法第28條規定論處；（二）牽連犯部
    分：查被告等人行為後，94年1 月7 日修正公布之刑法，自
    95 年7月1 日施行，修正後之刑法刪除第55條關於牽連犯之
    規定，依修正後之刑法既已刪除牽連犯之規定，則被告所犯
    各罪應依數罪併罰之規定分論併罰，比較新舊法之規定，修
    正後之規定並非較有利於被告依修正後刑法第2 條第1 項從
    舊從輕原則，應依修正前刑法第55條規定論處。
三、被告Ａ○○、戊○○為依據法令從事公務之人員，核被告Ａ
    ○○所為，係犯貪污治罪條例第5 條第1 項第3 款（行為時
    法，92年2 月6 日修正）之對於職務上之行為收受賄賂罪，
    被告戊○○所為，係犯同條例第4 條第1 項第5 款之對於違
    背職務之行為收受賄賂罪及刑法第132 條第1 項之洩漏國防
    以外機密罪，被告亥○○、午○○、乙○○○所為，均係犯
    同條例第11條第1 項之對於公務員關於違背職務之行為交付
    賄賂罪。公訴意旨雖認被告鍾善滕、午○○、亥○○3 人所
    為，均係犯貪污治罪條例第4 條第1 項第5 款之對於違背職
    務之行為收受賄賂罪。惟查，被告Ａ○○在公開六標開標前
    後及開標之時，並未有何違背其擔任評決小組委員職權之行
    為，其係以不違背職務之方式，幫助華大成公司及前田公司
    順利取得公開六標工程標案，業如上述，故其應成立貪污治
    罪條例第5 條第1 項第3 款對於職務上之行為收受賄賂罪，
    公訴意旨認係犯貪污治罪條例第4 條第1 項第5 款之對於違
    背職務之行為收受賄賂罪，容有未恰，爰在社會基本事實同
    一下，予以變更起訴之法條；又被告亥○○係任職於日安公
    司，與華大成公司（由被告乙○○○代表）、元群建設（由
    張文德代表）、鴻兆基業（由張鴻斌代表）、開發工程（由
    黃武隆代表）於2000年7 月27日簽有團隊協議書，載明共同
    基於互惠互利之原則，以「高雄捷運策進組」之名稱合作爭
    取高雄捷運工程之承攬機會，此有團隊協議書1 份在卷可查
    （見95年度偵字第14084 號卷一第113 頁反面），又被告乙○○○亦於偵查中以證人身分具結證稱：華大成公司在高雄
    捷運工程得標後，於91年10月16日與日安公司簽訂「服務工
    作協議書」，以利本公司承攬並施作高雄捷運CR5 區段標，
    但在簽署前述「服務工作協議書」前，簽訂之「服務工作協
    議書」有分成「得標前之服務工作」與「得標後之服務合作
    工作」兩大項，前者為日安公司負責蒐集有關本工程各項招
    標細節、對KRTC談判協商時提出建議、投標方法及投標評分
    等相關資訊收集與建議、投標文件製作上建議、市場調查活
    動之協助與建議、車站R13 之施工設計製作估算等相關協助
    與建議、推薦當地原料供應商及協助收集篩選供應商報價及
    條款、提供各國內法律章程並協助申請取得各項執照、有關
    捷運局提出磋商及建議、與KRTC議約時提出建議等10項服務
    工作提供本公司參考；「得標後之服務合作工作」為日安公
    司對本工程所造成索賠提出建議並引介當地律師、協助申請
    各項開工必要之相關執照、進行捷運車站R13 之基本現況勘
    查、施工雜項配合工程等前置作業或相關建議之協助、施工
    前之鄰房說明及環境對策相關支援、相鄰區段標承包商之配
    合、交涉等相關協助與建議、提供當地下包商即與在現場工
    作之下包商交涉時之建議、有關本工程預付款請領時之建議
    與協助、任何其他以上未提及之承諾接辦工作，依據「服務
    工作協議書」，華大成公司在取得CR5 區段標工程後，要支
    付日安公司新台幣1 億2800萬元，由華大成公司支付，係因
    華大成公司係國外廠商，在本地投標需要有顧問公司辦理等
    語明確（見95年偵字第14084 號卷一第271 ─278 頁），被
    告戊○○亦於偵查中具結後證述稱：被告午○○請我幫忙前
    田、隆大公司得標，被告亥○○在開標前一天有打電話給伊
    說，要伊如果知道底標價，要其告知等語（見95年偵字第14
    084 號第138-143 頁），足見本件被告亥○○、午○○係為
    代表與其合作之日商華大成公司爭取標得高雄捷運工程，組
    成合作團隊，基於團隊可以共同承攬施作高雄捷運工程之相
    同之利益，去尋求被告戊○○、Ａ○○之幫忙，而華大成公
    司屬於外國公司，恐其如有送回扣佣金之情事被發現，不僅
    影響其在台灣標取其他工程之資格，傳回日本國內更屬轟動
    社會之醜聞，所以才利用被告亥○○之日安公司與華大成公
    司間之契約將佣金夾帶於該契約款中，由被告亥○○經手佣
    金之交付，故本件被告亥○○、午○○係基於得標廠商之立
    場去交付酬金與被告Ａ○○、戊○○，立場與得標廠商相同
    ，況依常理而言，被告亥○○、午○○2 人，並非評決小組
    委員，對於公開六標之招標並無任何決定權，廠商如要行賄
    ，應係以被告Ａ○○、戊○○為對象，從而，本件公訴意旨
    認被告亥○○、午○○所為係犯貪污治罪條例第4 條第1項
    第5 款之公務員對於違背職務之行為收受賄賂罪，尚有不合
    ，爰在社會基本事實同一下，予以變更起訴之法條，併此敘
    明。又被告亥○○、午○○、乙○○○對於上開行賄之犯行
    ，彼此間有犯意之聯絡及行為分擔，均應論以共同正犯。又
    被告戊○○所犯上開2 罪，有方法結果之關係，為牽連犯，
    應從一重論以貪污治罪條例第4 條第1 項第5 款之對於違背
    職務之行為收受賄賂罪。又被告Ａ○○犯貪污治罪條例第5
    條之罪，在偵查中自白，並自動繳交全部所得財物300 萬元
    ，爰依貪污治罪條例第8 條第2 項前段之規定減輕其刑。又
    被告亥○○、午○○犯貪污治罪條例第11條第1 項之罪，在
    偵查中自白，爰依同條第4 項後段之規定，減輕其刑，又其
    2 人所犯為貪污治罪條例第11條第1 項之罪，為證人保護法
    第2 條第3 款所列之罪，屬該法所稱之刑事案件之被告，於
    偵查中供述與該案案情有重要關係之待證事項或其他共犯之
    犯罪事證，因而使檢察官得以追訴該案之其他共犯者，並經
    檢察官事先同意，就其因供述所涉之犯罪，爰依證人保護法
    第14條第1 項之規定，減輕其刑。審酌被告Ａ○○、戊○○
    2 人受高雄市政府之委託，行使與公共利益有關之事務，竟
    藉此機會，收受他人交付之賄賂款項，其金額非小，被告戊○○並有洩漏標案之底價予投標之廠商，其2 人行為可議，
    而被告亥○○、午○○、木村良二3 人在政府出資之公開工
    程標案中，不思以正常競標方式獲取標案以取得利益，被告
    乙○○○竟圖以打點評決小組人員之不正手段期獲得標案，
    被告午○○、亥○○則在標案中欲藉由其等之人脈，以打點
    對於標案之決標有一定影響力之人士之方式，幫助廠商得標
    ，並其中獲取暴利，行為不足取，惟被告Ａ○○、戊○○、
    亥○○、午○○、木村良二均無犯罪之前科，有其等之台灣
    高等法院被告前案紀錄表各1 份在卷可查，平日素行尚稱良
    好，被告乙○○○係受僱在國外工作，身負工程業績之壓力
    ，被告Ａ○○、亥○○、午○○犯後均表悔悟之意，被告戊○○、乙○○○犯後態度尚難謂佳等一切情狀，分別量處如
    主文所示之刑。又被告亥○○、午○○、乙○○○3 人犯罪
    時間均在96年4 月24日以前，且宣告之刑未逾有期徒刑1 年
    6 月，爰依中華民國96年罪犯減刑條例第2 條第1 項第3款
    之規定，分別減其宣告刑二分之一。又被告Ａ○○、戊○○
    、亥○○、午○○、乙○○○均係犯貪污治罪條例之罪，應
    依貪污治罪條例第17條之規定，併分別宣告褫奪公權如主文
    所示，此部分因均未逾1 年，不再予以減輕。另被告Ａ○○
    、戊○○因貪污所得財物分別為300 萬元及200 萬元，均應
    依貪污治罪條例第10條第1 項、第2 項規定予以追繳並沒收
    ，如全部或一部無法追繳時，應以其財產抵償之。
四、公訴意旨雖又稱被告亥○○上開所為，另涉有洗錢防制法第
    9 條第1 項之罪。惟查，洗錢防制法所稱洗錢，係指下列行
    為：掩飾或隱匿因自己重大犯罪所得財物或財產上利益者或
    掩飾、收受、搬運、寄藏、故買或牙保他人因重大犯罪所得
    財物或財產上利益者，此洗錢防制法第2 條定有明文，又該
    法第2 條第1 款之洗錢行為，除利用不知情之合法管道（如
    金融機關）所為之典型行為外，固尚有其他掩飾、藏匿犯特
    定重大犯罪所得財產或利益之行為，但仍須有旨在避免追訴
    、處罰而使其所得財物或利益之來源合法化，或改變該財物
    或利益之本質之犯意，始克相當，若僅係行為人對犯特定重
    大犯罪所得之財產或利益作直接使用或消費之處分行為，自
    非該法所規範之洗錢行為，且按洗錢防制法之立法目的係為
    防止洗錢者利用各種管道漂白非法所得之洗錢行為，掩飾其
    犯罪事實，逃避或防礙重大犯罪之　追查或處罰，以遏阻洗
    錢者享受其重大犯罪所得之財物或財產上利益；其保護之法
    益係國家對於重大犯罪之訴追及處罰權，因之，是否為洗錢
    行為，自應就犯罪全部過程加以觀察，包括有無因而使重大
    犯罪所得之財物或財產上利益之性質、來源、所在地、所有
    權或其他權利改變，因而妨礙重大犯罪之追查或處罰，或有
    無阻撓或危及對重大犯罪所得之財物或財產上利益來源追查
    或處罰之行為在內，易言之，該法之制定，旨在規範特定重
    大犯罪不法所得之資金或財產，藉由洗錢行為，諸如經由各
    種金融機關或其他交易管道，以提、存或轉匯等方式，轉換
    成為合法來源之資金或財產，以切斷資金與當初犯罪行為之
    關連性，俾便於隱匿其犯罪行為或該資金不法來源或本質，
    以逃避追訴、處罰，此有最高法院91年度台上字第4956號、
    92年度台上字第3639號、2963號、93年度台上字第904 號判
    決意旨可供參照。申言之，所謂洗錢，依洗錢防制法第2 條
    之規定，係以掩飾或隱匿因自己或他人重大犯罪所得財物或
    財產上利益為其要件，而無論掩飾或隱匿行為，均係行為人
    於本人或第三人完成犯罪行為後，為利用或確保此一前行為
    之不法犯罪所得財物或財產上利益所為之另一行為，應屬一
    種處分犯罪所得財物或財產上利益之行為即處分贓物之行為
    ，此觀諸同條第2 款將掩飾、收受、搬運、寄藏、故買或牙
    保他人因重大犯罪所得財物或財產上利益之犯罪行為，亦同
    列為洗錢行為甚明。故而如行為之本身即係該洗錢防制法第
    3 條所稱重大犯罪實施之方法或手段，此等行為即係該條所
    稱重大犯罪行為之一部分，並非行為人因為該條所稱重大犯
    罪行為並取得犯罪所得財物　或財產上利益後，所另為掩飾
    或隱匿犯罪所得財物或財產上利益之行為，自難遽認係洗錢
    行為。本件被告亥○○係基於可以共同承攬施作高雄捷運工
    程之相同之利益，利用日安公司與華大成公司間之契約將佣
    金夾帶於該契約款中，再由被告經手佣金之交付，故該款項
    尚未交付予被告午○○之前，並非尚非被告午○○、戊○○
    、Ａ○○等之犯罪所得，自與洗錢防制法第2 條之構成要件
    有間，被告亥○○之行為，自難認尚涉犯洗錢防制法第9 條
    第1 項之罪，公訴意旨認被告亥○○所為，尚涉該罪，容有
    誤會，惟因公訴意旨認此部分，與被告亥○○上開所涉之行
    賄罪，有方法結果之牽連關係，為裁判上之一罪，爰不另為
    無罪之諭知。
、被告壬○○、天○○、黃○○無罪部分：
一、公訴意旨略以：被告壬○○、天○○、黃○○係高雄市政府
    與高雄捷運公司簽訂上開「興建營運合約」後，依該合約第
    8.1.8 條之規定所組成之公開六標評決小組成員（其中被告
    壬○○係高雄市政府所指定，被告天○○、黃○○係高雄捷
    運公司所指定，高雄市政府另指定被告鍾善滕、戊○○2 人
    ），而公開六標等事務之處理，本屬執行公權力之行為，高
    雄捷運公司則依興建營運合約受高雄市政府委託辦理「公開
    六標」工程發包作業，因而係受國家、地方自治團體所屬機
    關委託，從事與委託機關權限有關之公共事務機構，「評決
    小組」之職掌依「高雄都會區大眾捷運系統紅橘線路網建設
    案評決小組組織章程」第2 條規定為：（一）依興建營運合
    約附件C1.2 .3 條公開招標作業程序之規定，審定招標文件
    及招標公告；（二）依興建營運合約附件C1.2.3條公開招標
    作業程序之規定，評決開標之結果及決標。是以被告壬○○
    、天○○、黃○○均係受國家、地方自治團體所屬機關依法
    委託，從事與委託機關權限有關之公共事務者，具有刑法上
    之受委託公務員身分。被告壬○○、天○○、黃○○對於其
    等所主管或監督之上開公開六標之事務，共同基於直接或間
    接圖自己或其他私人不法之利益之犯意聯絡，而為下列之行
    為。被告壬○○、天○○及黃○○明知其等所負責辦理之高
    雄捷運「公開招標」作業程序，即令依獎勵民間參與交通建
    設條例辦理，亦無任何相關規定可資適用，而依獎勵民間參
    與交通建設條例第2 條規定：「獎勵民間參與交通建設，依
    本條例之規定。本條例未規定者，適用其他有關法律之規定
    。」即應適用對公開招標作業設有規定之其他法律，又於現
    行法令中，僅政府採購法對於公開招標作業程序定有明確規
    範，且興建營運合約附件C1.2.3亦規定公開招標作業程序應
    符合相關法令規定，換言之，即應依政府採購法所規定公開
    招標之方式，以公正、公平、公開透明之原則辦理，上開五
    人竟無視於對公開招標作業設有明確規範之政府採購法相關
    規定，故意違反不遵照辦理，而逕行排除適用；復為預留日
    後在辦理開決標作業時，使評決小組有充足之黑箱作業運作
    空間，竟於91年6 月6 日評決小組舉行第2 次會議時，在會
    議中，對於高雄捷運公司幕僚工作人員提出公開招標作業簡
    報中援用興建營運合約附件C1.2.3公開招標作業之招標、開
    標、決標等原則，共同決議予以變更，情形如下：1 、按開
    標方式原簡報依據興建營運合約附件C1.2.3第6 項第1 款規
    定「價格標之開標除另有規定外，應依招標文件公告之時間
    及地點公開為之」所規定意旨（該附件內容實與政府採購法
    第45條規定之內容雷同），以「價格標之開標依KRTC（即高
    雄捷運公司）通知之時間及地點公開為之，並由KRTC負責辦
    理開標作業」，詎評決小組竟決議刪除「於公開時間、地點
    開價格標」此項辦理公開招標作業最基本之「公開原則」，
    而要求高捷公司幕僚工作人員將原簡報內容更改為「價格標
    之開標由KRTC負責辦理開標作業，經逐家分別確認其總標價
    ，並予登錄後，送評決小組考量價格及技術等因素，依決標
    原則辦理評決及決標」2 、又對於原簡報中「投標廠商不足
    三家者照常開標，開標結果公佈最低之投標廠商名稱及標價
    ，然不宣佈底價、「合於招標文件規定之最低標廠商標價超
    過底價時，由所有合格廠商重新比減價格」、「價格標之開
    標結果應送評決小組評決及決標」等內容，決議僅予保留其
    中顯已逾越興建營運合約附件C1.2.3授權並明顯違反政府採
    購法第48條要求公開招標之開標應有三家以上合格廠商投標
    為必要之「投標廠商不足三家，仍照常開標」外，將原簡報
    中尚符合政府採購法第53條開標後最低價標仍超過底價時，
    得由所有合格廠商重新比減價格之競標原則予以刪除，並增
    列興建營運合約及原簡報內容所無之「如所有合格廠商之總
    標價均高於底價時，由評決之最優廠商優先議減，如進入底
    價即行決標。若仍未進入底價時，依序由次優廠商經前述則
    議減及決標」，大幅擴張評決小組委員對決標之影響權限。
    嗣高雄捷運工程於91年6 月7 日辦理該6 個區段標之招標公
    告，招標公告中所列工程名稱依序為CR5 、CR6 、CR7 、CO
    2 、CO3 、CO4 6 個區段標。公告之後雖經備標廠商於得申
    請釋疑期間，提出申請稱：依公告第7 條第1 項決標原則，
    若評決小組亦考量價格及技術因素，請公佈價格標及技術標
    評比權重，及請公佈「最優廠商」之定義，是否為通過資格
    標及技術標且報價書「最低」之合格廠商，請求釋疑。惟該
    五人評決小組竟僅解釋稱：有關價格及技術標等因素之考量
    原則，將由評決小組決定，至「最優廠商」亦由評決小組決
    定之決定。其結果，無異五人評決小組成員得不依任何客觀
    標準，得任意以其五人私人之意願而為評決所謂「最優廠商
    」，顯與興建營運合約附件C1.2.3要求公開招標作業應符合
    相關法令之規定相悖離。又被告壬○○、天○○、黃○○與
    被告Ａ○○、戊○○等5 人，明知評決小組已於91年9 月3
    日第4 次會議時，決議應於91年9 月16日開啟價格標，且當
    日由評決小組召開會議開啟底價封，並進行各標評決，竟於
    開標日（即91年9 月16日）前某日，由被告天○○、壬○○
    私下邀集被告Ａ○○、戊○○、黃○○在高雄市某餐廳聚會
    ，不循正式會議程序，私自密商謀議開標評決之原則，而私
    相授受達成二項共識：（一）以避免CO3 、CR6 區段標流標
    為藉口，提出「避免流標、簡單之單一標先開」之原則，俾
    便不按照投標公告之六標順序開標，而重新安排開標順序，
    排除榮民工程股份有限公司（下稱榮工公司）參與CR5 區段
    標競標之資格，以利日商華大成公司得標。（二）刻意曲解
    興建營運合約第3.5.11條第1 項「為保障高雄都會區勞工之
    工作權益，乙方（即高捷公司）承諾於相同條件下，興建營
    運期間所需僱用之人力應以設籍於高雄都會區之勞工為優先
    」之規定，誤導成為設籍於高雄縣市之「在地廠商優先」原
    則，以圖利於隆大公司、前田公司之投資組合。嗣於91年9
    月16日辦理本件開標、決標作業時，評決小組五人即承前開
    共同犯意聯絡，先於開價格標時，擅自決議重新排定原公告
    之開標順序，且執行其等在第2 次評決小組會議時所決議變
    更之公開招標作業方式，不依循公開招標應採行公正、公平
    、公開透明之原則，不僅未在所有競標廠商面前，公佈六標
    開標順序、各標競標廠商家數，及當眾公開開啟各家廠商投
    標單及底價，以進行當場公開比價，宣佈有無廠商進入底價
    ，或何家廠商最接近低價，何人擁有優先減價權等正常開標
    模式。而以開標處所不對外開放（高捷公司一樓），每次僅
    容許乙家競標廠商進入，先審認該家投標單及開啟標單，確
    認投標價格無誤後出場，依序逐一開完各廠商價格後，開標
    工作人員再將各廠商價格標持至設於二樓之五人評決小組不
    開放之會議室開啟底價，由五人評決小組議決何家廠商得標
    ，或決定由何家優先議減價，但均秘而不宣，續依同一模式
    變更後之開標順序開標，且於評決議減價優先廠商時，竟就
    各競標廠商在價格標及技術標評比權重等實質條件均略而不
    顧，僅憑其等主觀意願任意評決。待開完六標後，再派員通
    知得標或未得標廠商，或通知得優先減價廠商進入減價，有
    違公開透明之原則，而使未得標或未受通知減價之競標廠商
    不明就理即遭排除。復於與廠商單獨議減價時，竟阻止錄影
    工作人員全程錄影存證，亦未以公開方式議減等違背其等任
    務之招標方式，均已違反公開招標作業應採行公正、公平、
    公開透明之原則，而形同為所欲為之黑箱作業。1 、CR6 、
    CO3 、CR5 區段標部分於91年9 月16日開標評決當日，被告
    黃○○既已於審查資格標、技術標階段明確獲知聯鋼營造股
    份有限公司（下稱聯鋼公司）參加投標CR5 區段標，而其本
    人則兼任聯鋼公司監察人職務，且按月領得聯鋼公司薪資，
    與其擔任評決小組成員及參與訂定公開六標底價等事務間，
    存有利益衝突之關係，應予迴避，竟未迴避而與被告Ａ○○
    、戊○○、壬○○、天○○等，按照上開私相受授之共識原
    則，不依公告所列之六標順序開標，而採3 階段開標（第一
    階段開CR6 、CO 3兩標，第二階段開CR7 、CO2 兩標，第三
    階段開CR5 、CO 4兩標）方式，然對於此一擅自變動開標順
    序之事由，並未於價格標開標前事先告知參與投標廠商，且
    未公布評選標準及評分結果，此均足以影響競標廠商參與公
    平競標之權利，並使開標發生不公平、不公正結果等情，竟
    均違背其等職務而實施之，使榮工公司在不知情之情形下，
    先得標CR6 、CO 3二個區段標，評決小組並以榮工公司已得
    標2 標為由，故意將該公司排除於參與CR5 區段標價格標競
    標，致發生結果係由報價較高於榮工公司報價達2 億7000萬
    元之「日商華大成公司─聯鋼營造公司組合」以47億2000萬
    元之價格、未經減價、一次進入底價決標，標比高達97.5％
    ，以此方式幫助日商華大成公司得標，榮工公司雖當場提出
    抗議，惟未被評決小組接受。2 、CO2 區段標部分；於評決
    小組進行評決時，被告天○○首先發言表示：「為促進產業
    景氣回升，及改善高屏地區之失業率，並能達成技術移轉，
    ……我們希望，若有在地廠商，我們希望能夠特別考量」，
    被告戊○○、壬○○2 人並隨後發言附和被告天○○前開意
    見，遂由主席被告Ａ○○以隆大公司係「在地廠商」之理由
    ，做成決議由「前田公司─隆大公司組合」取得CO2 區段標
    優先議價權利。3 、CR7 區段標部分：在CR7 區段標獲議價
    權之廠商大成工程股份有限公司（下稱大成公司）於開標前
    6 日（即91 年9月10日），即由該公司總經理莊廣義、經理
    地○○等，假藉莊廣義擬退休之名義為由，在高雄國賓飯店
    設宴招待被告壬○○，商談投標相關細節，並允予洩漏工程
    底價（席間花費24943 元），以協助大成公司標得CR7 區段
    標；後於開標當日地○○進入議減價會場時，被告壬○○明
    知工程底價係職務上應保守之秘密，依法不得對外洩漏，竟
    違背其身為評決小組成員之職務，即趨前與地○○細語交談
    以透露底價，嗣後大成工程公司即以高達99.89%之標比進入
    底價而得標，使高雄捷運公司須以較一般公開投標標比80％
    -90 ％之標案多支付約10％-20 ％之工程款項，致生損害於
    高雄市政府及高捷公司。4 、CO4 區段標部分：按如依5 人
    評決小組先前為刻意排除榮工公司參與CR5 區段標競標所提
    出之「簡單單一標先開標原則」，CO4 區段標因只有1 組「
    新亞建設─金務大公司組合」投標，本應將開標順序排列在
    先，但卻遭評決小組置於最後（第6 順序）開標。該標案因
    投標廠商報價未進入底價，經評決小組評決為CO4 區段標之
    最優廠商，進行議減價過程中，議價廠商新亞建設股份有限
    公司（下稱新亞公司）暨馬來西亞金務大公司（下稱金務大
    公司）經2 次減價均未能進入底價時，主持議減價之被告黃
    ○○竟突然宣布中場休息，並與被告天○○、壬○○討論，
    被告天○○竟抽出被告黃○○手上底價封檢視底價後，明知
    工程底價係職務上應保守之秘密，依法不得對外洩漏，竟違
    背其身為評決小組成員之職務，立即步出會議室與新亞公司
    議價代表丁○○交談，藉機洩漏工程底價，隨後丁○○等人
    再行議減時，即以高達99.86%不合常情的標比進入底價而得
    標，使高雄捷運公司須以較一般公開投標標比80％-90 ％之
    標案多支付約10％-20 ％之工程款項，致生損害於高雄市政
    府及高雄捷運公司。因認被告壬○○、天○○、黃○○共同
    涉有貪污治罪條例第6 條第1 項第4 款之圖利罪嫌等語。
二、按犯罪事實應依證據認定之，無證據不得認定犯罪事實，又
    不能證明被告犯罪，應諭知無罪之判決；刑事訴訟法第154
    條第2 項及第301 條第1 項分別定有明文。再按刑事訴訟法
    上所謂認定犯罪事實之證據，係指足以認定被告確有犯罪行
    為之積極證據而言，如未能發現相當證據或證據不足以證明
    ，自不能以推測或擬制之方法，以為裁判基礎。而認定不利
    於被告之事實，須依積極證據，苟積極證據不足為不利被告
    之認定時，即應為有利於被告之認定，更不必有何有利之證
    據；又認定犯罪事實所憑之證據，雖不以直接證據為限，間
    接證據亦包括在內，然而無論直接證據或間接證據，其為訴
    訟上之證明，須於通常一般之人均不致有所懷疑，而得確信
    其為真實之程度者，始得據為有罪之認定，倘其證明尚未達
    到此一程度，而有合理之懷疑存在，無從使事實審法院得有
    罪之確信時，即應由法院為諭知被告無罪之判決。亦即若證
    據資料在經驗科學上或論理法則上尚有對被告較為有利之存
    疑，而無從依其他客觀方法排除此項合理之可疑，即不得以
    此資料作為斷罪之基礎，且刑事訴訟制度受「倘有懷疑，即
    從被告之利益為解釋」、「被告應被推定為無罪」之原則所
    支配，故得為訴訟上之證明者，無論為直接或間接證據，須
    客觀上於一般人均不致有所懷疑而達於確信之程度者，始可
    據為有罪之認定，倘其證明尚未達於「確信」之程度，而有
    合理可疑存在時，即難據以為被告不利認定，換言之，在法
    律判斷上，即不能為被告有罪之認定。
三、訊之被告壬○○、天○○、黃○○對於上開擔任評決小組委
    員，變更高雄捷運公司幕僚人員所作有關公開六標招標文件
    公告之簡報內容，及於公開六標決標前聚會商議決定簡單單
    一標先開及在地廠商優先等決標原則，固不諱言，惟堅決否
    認有何圖利之犯行，被告壬○○、天○○、黃○○均辯稱：
    行政院公共工程委員會曾經明白函示本件公開六標並無政府
    採購法之適用，伊等自始至終亦均認為本件並無政府採購法
    之適用，故無明知應適用政府採購法而不適用之明知違背法
    令之情形，而本件公開六標招標公告本身並未規定開標之順
    序，伊等於開標當天所為之開標順序之決定，所謂簡簡單單
    一標先開之原則，係為使招標作業能順利完成，避免流標後
    ，重新招標所造成工期延宕，並無不當，且伊等未有洩漏底
    價之行為，在選擇最優廠商時，亦均確實本於專業提出意見
    ，並未特意使某些特定廠商得標等語，被告壬○○另辯稱：
    伊並無何直接或間接圖自己或其他私人不法利益之圖利行為
    ，而本件公開六標之招標文件之釋疑、資格標、技術標之審
    查、價格標之開啟與議價均為高雄捷運公司所為之作業，伊
    並未參與，且公開六標之底價，伊並未參與核定，評決小組
    建議修正招標文件之簡報資料，目的在於防止評決小組權限
    遭到架空，以避免違反興建營運合約設置評決小組之規定與
    功能，並無任何不法，又獲得公開六標之廠商均未因伊之作
    為而獲得不法之利益等語，被告天○○則另辯稱：伊參與評
    決小組決定任何事情均以高雄捷運公司之利益為考量，簡單
    單一標先開之原則，係希望順利完成招標事宜，以免流標而
    使高雄捷運工程無法順利如期完工，造成高雄捷運公司及高
    雄市民之損失，在地廠商優先之原則係在照顧高雄地區之營
    造廠商，提升其等之技術能力，並增加其等之實績，有利其
    等將來參與其他工程之標案等語，被告黃○○則另辯稱：伊
    在公開六標開標當天並未於CO4 區段標之最優廠商新亞建設
    公司及金務大公司經2 次減價均未能進入底價，突然宣布中
    場休息，是因CO4 投標廠商要求到外面進行再研議討論，因
    而宣布暫時休息，俾廠商可到外討論，並無何不法可言等語
    。經查，本件公訴意旨認被告壬○○、天○○、黃○○涉有
    上開圖利之罪嫌，無非以其3 人有（一）不依政府採購法之
    相關規定辦理公開六標招標作業，（二）改變原高雄捷運公
    司幕僚人員所作之公開六標開標作業簡報內容，致使進行開
    標作業時，未在所有競標廠商面前公佈各標競標廠商家數及
    當眾公開開啟各家廠商投標單及底價，並進行公開比價，宣
    佈有無廠商進入底價何廠商有優先議約權等違反公開招標原
    則行為，且在評決優先議減價廠商時未考量各廠商價格標及
    技術標之權重，依主觀意願任意評決，（三）於公開六標開
    標前私下密商，以「單一標先開」及「在地廠商優先」之原
    則，變更公開六標開標之順序，使華大成公司及前田公司得
    以取得CR5 及CO2 標案，（四）被告壬○○洩漏CR7 標之底
    價予大成公司，被告天○○洩漏CO4 標之底價予新亞公司參
    與投標之廠商人員，被告黃○○洩漏CR5 之底價予聯鋼公司
    等行為，故有貪污治罪條例第6 條第1 項第4 款所稱對於主
    管或監督之事務，明知違背法令，直接或間接圖自己或其他
    私人不法利益，因而獲得利益之情形。
四、惟查，（一）本件公開六標之發包是否應適用政府採購法之
    相關規定辦理，高雄捷運局曾於88年6 月7 日以88高捷綜字
    第2747號函，函請行政院公共工程委員會釋明是否有政府採
    購法之適用（見調卷一第214 頁），並據行政院公共工程委
    員會於88年7 月5 日以（88）工程企字第8808140 號函示「
    有關高雄都會區大眾捷運系統紅橘線路網非自償部分，貴局
    既悉依獎勵民間參與交通建設條例及其相關子法政府對民間
    機構參與交通建設補貼利息或投資部分建設辦法第9 條第1
    項第2 款規定辦理，故不適用政府採購法之規定」，有該函
    文1 份在卷可查（見調卷一第150 頁），而行政院公共工程
    委員會係政府採購法之主管機關，為政府採購法第9 條第1
    項所明定，故上開解釋自係政府行政機關所作成就其主管法
    規之有權解釋，自具有一定之行政法上之效力，上開評決小
    組之委員被告壬○○、天○○、黃○○依據該函文所示內容
    ，主觀上認為高雄捷運工程有關公開六標部分並無政府採購
    法之適用，應屬有據，尚難認其等有何明知應適用政府採購
    法而不加以適用之情形；公訴意旨雖認行政院公共工程委員
    會上開函文係受高雄捷運局誤導所作成，惟查，證人即行政
    院公共工程委員會中央採購稽核小組技正寅○○於偵查中證
    述稱：當時高雄捷運局來文表示，高雄捷運工程是依據獎參
    條例及其子法第9 條第1 項第2 款規定辦理，所以公共工程
    委員會才答覆，如依獎參法及其子法第9 條第1 項第2 款之
    規定辦理的話就不適用政府採購法，函覆時高雄捷運已經開
    始甄選廠商，但伊印象中也沒有捷運局相關人員或廠商，或
    上面給伊任何指示等語（見94他字第5088號卷第254 ─25 5
    頁），又證人即行政院公共工程委員會企劃處第4 科科長江
    獻琛亦於偵查中證述稱：高雄捷運局要求行政院公共工程委
    員會解釋有關高雄都會區大眾捷運系統，有關計畫非自償部
    分併交由民間機構辦理是否受政府採購法規範，此一部份係
    屬於公共工程委員會企劃處業務，當時由企劃處第4 科承辦
    ，承辦人為寅○○，伊係科長負責審核，伊以高雄捷運工程
    依照獎參條例辦理，且非自償部分是依獎參條例第25條及其
    子法第9 條第1 項第2 款辦理，所以才函覆說，非自償部分
    貴局悉依「獎勵民間參與交通建設條例」及其相關子法「政
    府對民間機構參與交通建設補貼利息或投資部分建設辦法」
    第9 條第1 項第2 款規定辦理，故不適用政府採購法等語（
    見94年他字第5088號卷第257 、260 頁），而證人即前公共
    工程委員會副主委己○○亦於偵查中證述稱：公共工程委員
    會依政府採購法第99條回覆給該局不適用政府採購法，回覆
    的依據是依公共工程委員會第76、77次的法規會決議，高雄
    捷運局請示的公文內容一再強調說高雄捷運工程全部是依照
    獎參條例及相關的子法來辦理，並且經過經建會核定，依照
    獎勵民間參與交通建設條例，然後才來請示非自償部分是否
    適用政府採購法第4 、5 條，須按照政府採購法發包，公共
    工程委員會函示高雄捷運工程既然全不依照獎勵民間參與交
    通建設條例及其子法，故不適用政府採購法，高雄捷運工程
    依照獎勵民間參與交通建設條例辦理並非本會的指示，關於
    高雄捷運以獎參條例辦理，這是88年5 月5 日經建會做成政
    策的意見，我們是站在政府採購法的主管機構依照第99條規
    定來解釋等語（見94年他字第5088號卷第333 ─334 頁），
    復於本院審理中證述稱：上開函文係認為凡是獎勵民間參與
    所有案件，都不適用政府採購法，並沒有特別講政府出資與
    民間出資比例之問題，公共工程委員會是經過深入討論，達
    成共識不適用政府採購法等語明確（見審卷二第280 ─28 1
    頁），依上開證人之證述內容可知，公共工程委員會作成上
    開函覆高雄捷運公司之內容，係基於高雄捷運工程既依「獎
    勵民間參與交通建設條例」及其相關子法辦理之前提下，經
    內部討論作成之結論，並未見受到任何壓力，亦無何受誤導
    之情形，況被告壬○○、天○○、黃○○係受指示擔任評決
    小組成員，執行上開所述職掌，縱認上開公共工程委員會函
    文係受不當誤導所作成，亦非被告壬○○、天○○、黃○○
    所能得知及判斷，至證人即前高雄市副市長丑○○及證人即
    前交通部政務次長申○○雖均曾於「民間參與高雄都會區大
    眾捷運系統紅橘線路網建設案」甄審委員會中發言質疑政府
    出資部分如不適用政府採購法是否有問題，惟此係其等個人
    之意見，並無任何法律上之效力，足以推翻上開公共工程委
    員會之函文之效力，併此敘明。（二）評決小組之職掌之一
    即為審定招標文件及招標公告，且興建營運合約附件C1.2.3
    第1 點亦規定招標文件及公告應送評決小組同意，故評決小
    組對於高雄捷運公司幕僚人員所作之公開六標開標作業簡報
    內容，並非不得要求加以變更，而評決小組於同意招標文件
    時，雖有如公訴意旨所稱要求幕僚人員將原簡報內容更改之
    事實，惟就刪除「價格標之開標除另有規定外，應依招標文
    件公告之時間地點公開為之」，另行更改為「價格標之開標
    由KRTC負責辦理開標作業，經逐家分別確認其總標價，並予
    登錄後，送評決小組考量價格及技術等因素，依決標原則辦
    理評決及決標」而言，更改後之內容並未明確排除高雄捷運
    公司在辦理價格標之開標作業時應以公開方式為之，故縱有
    不當亦屬評決小組在行使職權時，考量不周全之處，除此之
    外評決小組就幕僚小組人員所作簡報相關內容之變更，均未
    見與興建營運合約之附件C1.2.3之公開招標作業程序規定有
    相違背之處，尚難以此逕認評決小組變更簡報內容有何故意
    圖利他人之意。（三）又本件依興建營運合約附件C1 .2.3
    公開招標作業程序之規定內容觀之，其第6 點（4）規 定「
    決標原則應參照乙方之整體招標方式（含決標原則）（5）
    開標之結果應送評決小組評決及決標」等語，至於具體之決
    標原則，在興建合約本文及其附件中均未見有所規範，顯見
    合約之雙方當事人即高雄市政府及高雄捷運公司者有意將此
    交由評決小組來處理，則評決小組在此情形之下，自有決定
    決標原則之權限，評決小組委員於開標前聚會，討論及決定
    決標之原則，使開標當天能順利完成決標，並無不當之處，
    尤以本件公開六標僅係整體高雄捷運工程之一部分，其餘尚
    有股東標部分，如公開六標部分未能順利招標，必然造成整
    體高雄捷運工程之完工及通車日期後延，對於高雄捷運公司
    之財務及高雄市政府之交通建設均有重大之影響，在此情形
    下，評決小組為避免流標，且同時為照顧及提升高雄地區廠
    商之業績及能力，進而訂出簡單單一標先開，及在地廠商優
    先等決標原則，亦屬合於情理，並未有何違背法令之情形；
    況本件公開六標各投標廠商須先經高雄捷運公司進行資格標
    及技術標之審查，合格之廠商始通知於91年9 月16日當天進
    行價格標之開標，評決小組則係於91年9 月6 日當天始到場
    進行評決及決標，並未參與先前各區段標資格及技術之審查
    工作，故而評決小組上開所訂立之決標原則，亦難認有何故
    意為特定廠商量身訂作，以便特定廠商順利取得標案之情形
    ；（四）又本件公開六標之招標公告內內容，並未明確敘明
    六標開標之順序，且據證人即高雄捷運公司工程管理處專案
    工程師未○○於本院審理中證述稱：招標公告係由工程管理
    處負責擬稿，伊有參與擬稿，當時擬定六標之順序，並沒有
    對外承諾就是開標順序之意思等語（見審卷四第96─97頁）
    ，證人即高雄捷運公司副總經理卯○○亦於本院審理中證稱
    ：招標公告六區段標並非開標順序等語（見審卷三第33頁）
    ，證人即高雄捷運公司工程管理處處長丙○○於本院審理中
    亦證稱：工程管理處發函予廠商時並未說明開標之順序等語
    （見審卷六第59頁），又證人即榮工公司副總經理宇○○於
    本院審理中亦證稱：招標公告並未寫明開標順序，伊當時係
    認為依公告第7 條之規定係由評決小組來決定等語（見審卷
    三第117 頁），顯見當時公開六標招標公告製作時，並未訂
    定開標之順序，亦未使參與投標之廠商有誤認其訂有開標順
    序之情形，則本件評決小組自無變更開標順序之可言。
    （五）又被告壬○○固於本件公開六標開標前之91年9 月10
    日受邀前往國賓飯店與大成公司之人員飲宴，惟查，證人地
    ○○於本院審理中證述稱：第2 次議減價仍未進入底價時，
    因已超過公司授權，要請示公司負責人，故伊有要求打電話
    等語（見審卷三第207 頁），又證稱：上開國賓之餐會係因
    大成公司總經理莊義廣要退休，其有朋友從台北來高雄，前
    往國賓飯店用餐，席間有人說認識被告壬○○，才打電話邀
    被告壬○○到場，餐會中被告壬○○並未提及CR7 之底價，
    而開標當日其在會場有見到被告壬○○，有打招呼，但被告
    壬○○並未告知伊CR7 之底價等語（見審卷三第208 ─209
    、212 ─213 頁），又證人即公開六標開標日在場監看之政
    風人員宙○○亦於本院審理中證述稱：大成公司參與公開六
    標開標之廠商代表進入會場時，被告壬○○有與之交談，但
    伊並未聽到談話內容等語明確（見審卷三第71─72頁），且
    觀之91年9 月16日公開六標開標時，進行CR7 區段標之開標
    時，共有3 家投標廠商通過資格標及技術標之審查，該3家
    為光盛公司之組合、大成公司之組合及中華公司之組合，開
    價格標之結果3 家均未進入底價，故由評決小組評定最優廠
    商進行議價，當時被告天○○先發言表示此3 家均為在地廠
    商，綜合考量後其認為優先順序為光盛、大成及中華，被告
    黃○○、戊○○及壬○○先後發言贊同，此經本院當庭勘驗
    開標當日政風人員錄影之內容無誤（見審卷一第152 ─153
    頁），顯見被告壬○○並未特別照顧大成公司（嗣因光盛公
    司不願意減價，始由大成公司遞補議減價），自難僅以被告
    曾於開標前與大成公司人員聚餐及於開標當日有與大成公司
    人員交談，即認被告壬○○有洩漏CR7 之底價予大成公司；
    又91年9 月16日當日高雄捷運公司與新亞公司進行CO4 之議
    減價，有人提議要到外面討論一下，可以不可以，被告黃○○答以說可以，其後又進行議減價程序，此時被告天○○從
    會議室旁的走廊經過後，有1 位穿著灰色上衣應為金務大公
    司（與新亞公司同一組合）的人員起身離開議價場所，新亞
    公司代表人丁○○寫完減價價格單之後，該穿灰色衣服的人
    從走道再度進入會議室，並且在其回到會議室後，丁○○再
    看一下文件後，隨即遞出減價價格單，便進入底價，此業經
    本院當庭勘驗開標當日政風人員錄影之內容無誤（見審卷一
    第155 頁），且證人丁○○亦於本院審理中證述稱：伊公司
    在公開前後改成本為74億元，伊第1 次減價是74億5 千萬元
    ，第2 次是73億9500萬，都儘量可以在74億元的範圍，公司
    給伊授權是以74億元為原則，但還有5000萬元左右的現場調
    整的授權，第2 次減價73億9500萬元，未進入底價，在第3
    次的議減時73億5900萬元，9 和5 的對調，係考慮已經在接
    近被授權最低下限，只是單純對調，並沒有特殊意義等語（
    見審卷三第193 ─194 頁），由此內容觀之，並未見被告天
    ○○有何洩漏底價予新亞公司─金務大公司組合到場參與決
    標人員之行為；況參之被告天○○係高雄捷運公司之副董事
    長，本身有參與公開六標底價之訂定，其如要洩漏底價自得
    於開標前，私下告知新亞公司之人員，何須選擇於開標當日
    ，在會場人多之地點且有政風人員攝影存證之場合，再行洩
    漏底價，此亦顯與常情不合；又被告黃○○擔任評決小組委
    員時雖兼任聯鋼公司監察人，惟聯鋼公司是中國鋼鐵結構公
    司（下稱中鋼構公司）100%投資之子公司，被告黃○○係中
    鋼構指派至聯鋼公司擔任監察人，為中鋼構公司之法人代表
    ，並未持有聯鋼公司之股份，且未領有薪資，自91年2 月1
    日至95年2 月19日僅領取車馬費486768元（每月約領車馬費
    10141 元），此有聯鋼公司95年8 月9 日（95）聯鋼A1字第
    385 號函在卷可稽（見審卷四第161 頁），可見被告黃○○
    在聯鋼公司並無重大之利益存在，應不致洩漏底價予聯鋼公
    司，且證人即聯鋼公司副總經理庚○○於本院審理中亦證稱
    ：伊有於91年9 月16日到公開六標開標現場參與開標，被告
    黃○○認識伊，惟因為是在進行開標作業，所以沒說什麼話
    ，沒有私底談話，且關於高雄捷運公開六標，伊公司有請萬
    鼎公司做備標的評估，但是沒有請監察人參加備標會議，被
    告黃○○並未在備標期間告知伊CR5 或其他區段標底價等語
    （見審卷四第25、31頁），益證被告黃○○並未將CR 5標之
    底價洩漏予聯鋼公司；（五）又本件被告天○○、黃○○分
    別為高雄捷運公司之副董事長及總經理，被告天○○擔任董
    事長之東南水泥股份有限公司又係高雄捷運公司之大股東，
    高雄捷運公司利益與其2 人息息相關，其2 人並無動機特意
    圖利特定廠商以接近底價之價格獲取上開公開六標之工程，
    而使高雄捷運公司因而多支付廠商鉅額之款項，影響其本身
    之財務。此外復查無其他之積極之證據，足以證明被告壬○○、天○○、黃○○3 人有何上開公訴意旨所述之圖利公開
    六標投標廠商之犯行；核之上開法條及判例之意旨，被告壬○○、天○○、黃○○3 人上開之犯罪尚屬不能證明，自應
    為無罪之諭知。
肆、併案及追加之程序：
一、被告Ａ○○、戊○○2 人前因收受賄賂之犯罪行為，業經檢
    察官提起公訴（94年度偵字第25780 、26345 、26466 號）
    ，上開95年度偵字第14084 、25298 號部分，與起訴部分為
    單純一罪之事實上同一案件，本院自得併予審理。
二、按於第一審辯論終結前，得就與本案相牽連之犯罪或本罪之
    誣告罪，追加起訴，刑事訴訟法第265 條第1 項定有明文。
    本件被告亥○○、午○○、乙○○○分為共犯及對立犯，係
    與檢察官原提起公訴之被告鍾善滕、戊○○、壬○○、天○○、黃○○部分（即94年度偵字第25780 、26 345、26466
    號），屬相牽連之犯罪，自依刑事訴訟法第265 條第1 項之
    規定，追加提起公訴，由本院一併審理。
據上論斷，應依刑事訴訟法第299 條第1 項前段、第300 條、第
301 條第1 項，貪污治罪條例第4 條第1 項第5 款、第5 條第1
項第3 款、第11條第1 項、第4 項、第8 條第2 項前段、第10條
、第17條，證人保護法第14條第1 項，刑法第2 條第1 項前段、
第11條、修正前刑法第28條、第55條、第37條第2 項，判決如主
文。
中　　華　　民　　國　　96　　年　　7 　　月　　31　　日
                  刑事第七庭    審判長法　官  林俊寬
                                      法  官  張茹棻
                                      法  官  蔡川富
以上證明與原本無異。
如不服本判決，應於判決送達後10日內，向本院提出上訴狀。
中　　華　　民　　國　　96　　年　　8 　　月　　6　   日
                                      書記官  林香如
附錄法條：
貪污治罪條例第4條
有下列行為之一者，處無期徒刑或10年以上有期徒刑，得併科新
台幣1 億元以下罰金：
一  竊取或侵占公用或公有器材、財物者。
二  藉勢或藉端勒索、勒徵、強占或強募財物者。
三  建築或經辦公用工程或購辦公用器材、物品，浮報價額、數量
    、收取回扣或有其他舞弊情事者。
四  以公用運輸工具裝運違禁物品或漏稅物品者。五對於違背職務
    之行為，要求、期約或收受賄賂或其他不正利益者。
前項第 1 款至第 4 款之未遂犯罰之。
貪污治罪條例第5條
有下列行為之一者，處7 年以上有期徒刑，得併科新台幣6 千萬
元以下罰金：
一  意圖得利，擅提或截留公款或違背法令收募稅捐或公債者。
二  利用職務上之機會，詐取財物者。
三  對於職務上之行為，要求、期約或收受賄賂或其他不正利益者。
前項第 1 款及第 2 款之未遂犯罰之。
貪污治罪條例第11條
對於第2 條人員，關於違背職務之行為，行求、期約或交付賄賂
或其他不正利益者，處1 年以上7 年以下有期徒刑，得併科新臺
幣3 百萬元以下罰金。
對於外國、大陸地區、香港或澳門之公務員，就跨區貿易、投資
或其他商業活動有關事項，為前項行為者，處5 年以下有期徒刑
或科新臺幣1 百萬元以下罰金。
不具第 2 條人員之身分而犯前二項之罪者，亦同。
犯前三項之罪而自首者，免除其刑；在偵查或審判中自白者，減
輕或免除其刑。
在中華民國領域外犯第1 項、第2 項之罪者，不問犯罪地之法律
有無處罰規定，均依本條例處罰。
